臺灣高等法院花蓮分院刑事判決　　 99年度選上更(二)字第7號
上　訴　人
即　被　告　許志雄
選任辯護人　邱聰安律師
上　訴　人
即　被　告　謝明珠
選任辯護人　吳漢成律師
上列上訴人因違反公職人員選舉罷免法案件，不服臺灣臺東地方
法院98年度選訴字第2號中華民國98年9月4日第一審判決（起訴
案號：臺灣臺東地方法院檢察署98年度選偵字第1號），提起上
訴，本院判決如下
    主  文
原判決撤銷。
許志雄、謝明珠均無罪。
    理  由
一、公訴意旨略以：被告許志雄為第七屆立法委員臺東縣區域之
    候選人，被告謝明珠為現任臺東縣縣議員，為支持許志雄競
    選立法委員，竟與許志雄共同基於對於該選舉區內之團體，
    假借捐助名義，行求、期約或交付財物，使其團體之構成員
    投票支持之犯意聯絡，而提供謝明珠在臺東縣政府所編列之
    議員小型工程款（公款）配額之建議權，讓許志雄外出拜票
    時，做為向選民行求換取投票支持之憑藉。兩人取得上開共
    識後，許志雄即於96年12月21日午後17時許，前往台東縣鹿
    野鄉○○村○○路542號聖安宮管理委員會委員林俊宏（另
    案處理）之住處拜票，席間林俊宏反應聖安宮社區巡守隊缺
    乏開會使用之辦公桌、椅一批約值新臺幣（下同）10萬元，
    許志雄為爭取林俊宏及聖安宮信徒投票支持伊，當場以己有
    之0000-000000號行動電話撥打謝明珠使用之0000-000000號
    行動電話，要求謝明珠允許自其議員小型工程款配額（設備
    項）內提供10萬元之額度補助聖安宮購置辦公桌椅，立即獲
    得謝明珠首肯，林俊宏因此決意支持許志雄，並同意為許志
    雄向聖安宮信眾及鄰居拉票以為回饋。未幾，謝明珠果然通
    知林俊宏前往臺東婦女會取回臺東縣議員建議補助活動、工
    程或設備類案件建議表一份，填寫完畢，連同經費概算表，
    投遞臺東縣政府收發室，經主管機關書面審查條件相符後，
    照其請求之額度撥付9萬8千元供聖安宮購置開會用之桌椅一
    批。屆投票日時，林俊宏亦遵守承諾除自己投票支持許志雄
    外，並向鄰居、聖安宮信眾多人拉票投與許志雄。因認被告
    許志雄、謝明珠2人所為共同犯公職人員選舉罷免法第102條
    第1項第1款之對選區內團體，假借捐助名義交付賄賂罪嫌（
    另許志雄、謝明珠被訴於97年1月上旬涉嫌向「南溪社區發
    展協會」交付賄賂部分，業經判決無罪確定）。
二、本件檢察官起訴認被告2人共同涉犯上開犯行，係以下列證
    據為論據：
  1.依臺東縣選舉委員會98年7月10日東選一字第0981800634 號
    函，被告許志雄為中華民國第7屆立法委員臺東縣選舉區之
    候選人，該次立法委員選舉之投票日為97年1月12日。
  2.被告之供述。被告許志雄坦承在林俊宏住處拉票時，有撥打
    電話給被告謝明珠，請被告謝明珠提供10萬元之補助款給聖
    安宮；被告謝明珠亦承認有建議補助聖安宮10萬元。
  3.證人盧協昌、管秀村及林俊宏之證詞，及臺東縣議員建議補
    助活動、工程或設備案件建議表、經費概算表、臺東縣議會
    98年7月16日東議十六人字第0980001712號函及臺東縣政府
    98年5月27日府計捐字第0980043483號函，證明臺東縣政府
    確實於被告謝明珠建議下，核定補助「聖安宮」98,000元桌
    椅等辦公設備，而該補助係在被告許志雄於立法委員投票前
    以電話與被告謝明珠交談後，謝明珠同意而申請。
  4.監聽錄音紀錄及勘驗筆錄，以證明被告2人間就上開補助款
    之交談情形。
三、證據能力：
  1.按被告以外之人於檢察事務官、司法警察官或司法警察調查
    中所為之陳述，與審判中不符時，其先前之陳述具有較可信
    之特別情況，且為證明犯罪事實存否所必要者，得為證據；
    刑事訴訟法第159條之2定有明文。查證人林俊宏於臺東縣調
    查站調查時，明白詳細陳述：「（許志雄為你向謝明珠爭取
    10萬元的經費補助，當時雙方是如何談的？）如果許志雄透
    過謝明珠同意補助10萬元給聖安宮的話，那我也會允諾支持
    許志雄為他拉票。」等語；與其於原審審理時僅供陳：「（
    96年12月中旬這兩次跟許志雄見面，你有沒有要求許志雄替
    你籌措聖安宮補助的經費，做為投票給他的交換條件？）印
    象中是第三次，因為跟他比較熟了，剛好那時候我們聖安宮
    的修建快到一個階段了，剛好他來，大家在聊天的時候，我
    就請他幫個忙。」等語，就許志雄幫忙打電話給謝明珠爭取
    補助款10萬元，是否為換取聖安宮構成員為投票權一定行使
    之對價，詳略不一。惟林俊宏於調查中之陳述與偵查中之陳
    述相符，復有本案之監聽譯文可佐，足見其具有較可信之特
    別情況。且其調查中之陳述，為證明被告是否確有假借補助
    名義換取選票而成立犯罪所必要，自得為證據，惟其證詞就
    本件犯罪事實之證據價值如何，法院仍得本於心證而判斷，
    附此敘明。
  2.次按被告以外之人於偵查中向檢察官所為之陳述，除顯有不
    可信之情況者外，得為證據。刑事訴訟法第159條之1第2項
    亦有明文。查證人林俊宏、盧協昌於偵查中向檢察官所為之
    陳述，經核並無情緒不穩或受到外力干擾等在形式上顯有不
    可信之情況，依上開規定，自得為證據。
  3.現行通訊保障及監察法第5條第2項前段雖規定：通訊監察書
    ，於偵查中由檢察官依司法警察機關聲請或依職權以書面記
    載第11條之事項，並敘明理由、檢附相關文件，聲請該管法
    院核發，檢察官受理申請案件，應於二小時內核復；惟上開
    規定係於96年7月11日修正公布，並自公布後5個月施行。而
    依通訊保障及監察法施行細則第35條規定，檢察官、法官、
    綜理國家情報工作機關首長於前開法案修正條文施行前依法
    核發之通訊監察書，仍應依修正條文施行前之法定程序，執
    行通訊監察、報告執行情形及通知受監察人。是依修正前之
    通訊保障及監察法第5條第2項：「通訊監察書，偵查中由檢
    察官依司法警察機關聲請或依職權核發，審判中由法官依職
    權核發。」之規定，於上述修正條文生效前，偵查中之案件
    仍由檢察官核發通訊監察書，並依修正前規定執行。又偵查
    犯罪機關依法定程序監聽之錄音，應認該監聽所得之錄音光
    碟，始屬調查犯罪所得之證據，但依據監聽錄音結果予以翻
    譯而製作之通訊監察譯文，乃該監聽錄音內容之顯示，此為
    學理上所稱之派生證據，屬於文書證據之一種。此於被告或
    訴訟關係人對其譯文之真實性發生爭執或有所懷疑時，法院
    固應依刑事訴訟法第165條之1第2項規定，勘驗該監聽之錄
    音帶，踐行調查證據之程序，以確認該錄音聲音是否為本人
    及其內容與通訊監察譯文之記載是否相符；然如被告或訴訟
    關係人對其監聽錄音之譯文真實性並不爭執，則無辨認其錄
    音聲音之調查必要性。是法院於審判期日就此踐行提示通訊
    監察譯文供當事人辨認或告以要旨，使其表示意見並為辯論
    者，其所為之調查證據程序即為已足（最高法院96年度台上
    字第1869號判決參照）。查被告謝明珠所使用之0000000000
    號行動電話，經臺灣臺東地方法院檢察署檢察官於96年12月
    10日，依臺東縣調查站聲請，核發通訊監察書，通訊監察期
    間自96年12月10日上午10時起，至97年1月8日上午10時止，
    有96年東檢哲日聲監（續）字第000210號通訊監察書影本1
    紙在卷可稽（臺東地方法院檢察署96年度聲監續字第210號
    卷第13頁）。本件對被告謝明珠之通訊監察期間，雖持續至
    通訊保障及監察法修正施行後，惟其核發時間既在修正條文
    生效之前，自仍依修正前規定執行；則前開監聽內容，並非
    無通訊監察書所為之監聽，自有證據能力。至於依據上開監
    聽內容所製作之監聽譯文，係調查人員依法定程序而取得，
    且經原審於審理時當庭播放勘驗，被告許志雄、謝明珠及其
    辯護人，對於監聽內容為被告許志雄與謝明珠及被告謝明珠
    與證人郭清塗之對話，及對話內容與監聽譯文大致相符等情
    ，均表示無意見（原審卷第280頁），則本案監聽錄音及譯
    文，自得為證據。
  4.本判決所引之文書證據，被告及辯護人於本院均表示沒有意
    見，同意有證據能力，本案審酌該等證據作成時之情況，並
    無不當，且與本案待證事實復具有相當之關聯性，以之為證
    據尚無不當，依法均應認為有證據能力。
四、得心證之理由：
(一)按犯罪事實應依證據認定之，無證據不得認定犯罪事實；又
    不能證明被告犯罪者，應諭知無罪之判決，刑事訴訟法第15
    4條第2項、第301條第1項分別定有明文。次按認定不利於被
    告之事實，須依積極證據，苟積極證據不足為不利於被告事
    實之認定時，即應為有利於被告之認定，更不必有何有利之
    證據；又認定犯罪所憑之證據，雖不以直接之證據為限，間
    接證據亦包含在內，然而無論直接證據或間接證據，其為訴
    訟上之證明，須於通常一般人均不致有所懷疑，而得確信其
    為真實之程度者，始得據為有罪之認定，倘其證明尚未達於
    此一程度，而有合理之懷疑存在時，事實審法院復已就其心
    證上理由予以闡述，敘明其無從為有罪之確信，因而為無罪
    之判決，尚不得任意指為違法（最高法院30年上字第816號
    、76年臺上字第4986號判例可資參照）。
(二)訊據被告許志雄、謝明珠均堅詞否認上開犯行，許志雄辯稱
    ：社團補助款的事情，是林俊宏要求我打電話給謝議員，我
    只是基於民意代表候選人的身分，純粹幫忙林俊宏聯繫謝明
    珠議員，如果連這種熱情都沒有，如何爭取選民的認同，我
    沒有賄選的意思；事後我也沒有去追蹤聖安宮有沒有收到這
    筆補助款，也沒有要求林俊宏帶我去拜訪聖安宮信徒投我一
    票等語。謝明珠辯稱：郭清塗代表於96年5、6月時，就有跟
    我要過補助款，我有答應要給，只是郭代表常常出國沒有積
    極處理，我是忘記了；到了這次選舉的時候，許志雄打電話
    給我，問我有沒有建設經費給聖安宮，因為這筆錢郭清塗以
    前有跟我要，所以我就答應了，這跟選舉沒有關係等語。
(三)經查：
  1.被告許志雄係97年1月12日投票之中華民國第7屆立法委員臺
    東縣選舉區候選人有臺東縣選舉委員會98年7月10日東選一
    字第0981800634號函在卷足憑。
  2.被告許志雄於96年12月21日下午5時許，前往臺東縣鹿野鄉
    ○○村○○路542號聖安宮管理委員會主任委員林俊宏之住
    處拜票，請求林俊宏投票支持其競選立法委員，並為其拉票
    時，林俊宏乘機問被告許志雄與臺東縣議會議員謝明珠熟不
    熟，可不可以幫伊撥個電話問一下，伊想替聖安宮申請會議
    設備之補助款10萬元；被告許志雄當場同意，即以其所有之
    0000000000號行動電話，撥給當時在其競選服務處之謝明珠
    所使用之0000000000號行動電話，要求謝明珠在臺東縣政府
    補助活動、工程或設備類案件之建議配額內，提供10萬元之
    補助款給聖安宮。被告謝明珠乃同意提供10萬元之建議補助
    額度給聖安宮，嗣並親自聯絡林俊宏前往臺東縣婦女會，領
    取已蓋有謝明珠印章之「臺東縣議員建議補助活動、工程或
    設備案件建議表」，由林俊宏在該建議表上填寫補助聖安宮
    98,000元之辦公室設備，將相關資料遞送臺東縣政府；而被
    告謝明珠為臺東縣議員，有建議臺東縣政府補助及捐助之權
    限，臺東縣政府在被告謝明珠之建議下，於97年1月15日核
    定補助聖安宮桌椅等辦公設備98,000元等情，亦經被告許志
    雄、謝明珠分別於偵查、原審及本院審理時供陳屬實；核與
    證人林俊宏、盧協昌於偵查及原審證稱之情節相符。且有臺
    東縣議員建議補助活動、工程或設備案件建議表、經費概算
    表、臺東縣議會98年7月16日東議十六人字第0980001712號
    函及臺東縣政府98年5月27日府計捐字第0980043483號函在
    卷可稽。
  3.證人管秀村於原審亦證稱：（問：聖安宮這筆10萬元的補助
    款的經過？是誰告訴妳要怎麼處理？）就是謝議員打電話給
    我說有這麼一件補助案件，會有人來拿建議表。（問：妳那
    邊只處理建議表？）對。後來就有人來拿這個建議表。不是
    我通知的，通常是他們要申請的人跟議員之間，議員會告訴
    我，他們自然會有人來拿建議表，我只是登錄，幫他們寫建
    議表，但是我每次都會經過謝議員的確認，我才會開建議表
    等語（原審卷第182頁）。
  4.本件重點乃在於被告許志雄、謝明珠是否共同對於該選舉區
    內之聖安宮，假借捐助名義，交付財物，使聖安宮之會員為
    投票權一定之行使？而被告許志雄、謝明珠主觀上是否有假
    借補助款而賄選之意思？茲敘述如下：
    (1)證人林俊宏於調查局詢問時供稱：（問：96年11月21日許
      志雄為何會當你及郭清塗面前打電話給謝明珠議員？其用
      意為何？）當天是許志雄到我家來拜票，要我支持他參選
      ，因為郭清塗曾經向謝明珠申請議員補助款，但都沒有下
      文。所以當天許志雄來拜票，我才會利用這個機會要求他
      跟謝明珠再爭取10萬元的補助款。許志雄為了向我及郭清
      塗表態，確實有為我們爭取經費，增加我們的信心，以達
      到我們為他拉票的目的，才會當著我們的面前撥打電話給
      謝明珠。如果許志雄透過謝明珠同意補助10萬元給聖安宮
      的話，那我也會允諾支持許志雄為他拉票。許志雄與謝明
      珠、郭清塗電話談妥同意補助10萬元給聖安宮之後，謝明
      珠有再次跟我聯絡，要我跟臺東婦女會的秘書管秀村聯絡
      ，她會交給我臺東縣議員建議補助的建議表（調查卷第13
      、14頁）。其於偵查中證稱：（問：許志雄拜票時，你有
      跟他提出補助款之事，且他有當場打電話給謝明珠，對不
      對？）對。他希望我能幫助他拉票。他是用這個人情來交
      換我們投票給他，他幫我們忙，我們就幫他的忙。（問：
      你後來請鄰居投票給許志雄，是為了回報他打電話幫你們
      爭取補助款的是嗎？）是。（問：許志雄打電話給謝明珠
      ，等於是要換票的條件，對不對？）對，應該用意是這樣
      等語（97年度選他字第100號偵查卷第51、52頁）。復於
      原審審理時證稱：（問：你對於許志雄替你打電話給謝明
      珠，你會不會很感謝他？）會，我很感謝他。之前我就有
      投給他的意願，然後他又幫我，當然我的意願就會更高。
      （問：在96年12月21日許志雄到你住處拜票之後，你有沒
      有替許志雄拉票？）有。（你總共幫許志雄向多少人拉票
      ？）只在我家附近5、6戶鄰居拉票，大概有10幾個人，但
      是答應我的沒幾個。（問：你所拉票的對象有多少個是聖
      安宮的信徒？）因為我們聖安宮是一戶一個會員，大概就
      5、6個聖安宮的信徒而已。因為我們都住隔壁，平常我們
      都會一起喝茶聊天，剛開始我是說許志雄他為人不錯，也
      肯替我們服務，幫我們爭取一些經費，之後許志雄幫我這
      個忙之後，我還是持續這樣的跟大家講。（問：這5、6位
      聖安宮的會員他們當初如何表示？）表示都很樂意把票投
      給許志雄等語（原審卷第168、177、178頁）。則依證人
      林俊宏歷次之供述，可知被告許志雄向林俊宏拜票時，林
      俊宏是臨時提出爭取補助款一事，並非被告許志雄主動提
      出，而林俊宏認為許志雄是為表態確實有爭取經費，以增
      加林俊宏等人的信心，才會當面撥打電話給謝明珠，因許
      志雄向謝明珠爭取到補助，乃幫忙向鄰居拉票等情，可堪
      認定。
    (2)原審於98年8月5日下午審理時，勘驗被告許志雄於96年12
      月21日下午5時14分許，以其所有之0000000000號行動電
      話，撥打給被告謝明珠所使用之0000000000號行動電話之
      監聽錄音，內容如附件之對話譯文所示（「許」代表許志
      雄；「謝」代表謝明珠）。
    (3)依上開證人林俊宏之證詞及電話監聽譯文內容，可知被告
      謝明珠所辯郭清塗在96年5、6月時，就有跟其要過補助款
      等情，核與林俊宏所述相符，應屬實情。而證人林俊宏利
      用被告許志雄競選第七屆立法委員到其住處拜票之機會，
      要求被告許志雄代為向謝明珠爭取10萬元的補助款，一般
      候選人遇此情況，人情上已甚難推卻或敷衍了事，而被告
      許志雄當時既欲參選立法委員，遇此情形，倘未積極處理
      ，實難達拉票之目的，而其當面以電話向謝明珠詢問能否
      補助聖安宮，即可使林俊宏得知其確有處理且積極任事之
      印象；而究竟能否補助聖安宮，仍須視被告謝明珠補助款
      之使用狀況、當年或次年補助款運用計畫情形如何始能決
      定，故被告許志雄打電話給被告謝明珠時，尚無從推認被
      告許志雄主觀上即有向林俊宏或聖安宮信徒行求、期約賄
      選之意思。
    (4)又證人林俊宏雖稱：如果許志雄透過謝明珠同意補助10萬
      元給聖安宮的話，那我也會允諾支持許志雄為他拉票；他
      是用這個人情來交換我們投票給他，他幫我們忙，我們就
      幫他的忙。（問：許志雄打電話給謝明珠，等於是要換票
      的條件，對不對？）對，應該用意是這樣。（你對於許志
      雄替你打電話給謝明珠，你會不會很感謝他？）會，我很
      感謝他等語，惟依其供述內容觀之，林俊宏所稱許志雄用
      此人情來換票云云，實係林俊宏推測之詞，而其所以如此
      臆測乃因其開口要求之時機正逢選舉，因而主觀上認為與
      選舉投票有關，並非林俊宏已與許志雄或謝明珠間已經達
      成以補助款賄選之合意。
    (5)又被告許志雄於電話中雖表示：「噢…那就…明年年初…
      我就那個…我就那個了ㄏㄚˋ…」，原審乃認因該次立法
      委員選舉日期為97年1月12日，故上開言語顯係被告許志
      雄提醒謝明珠明年年初就要舉行立委選舉等情（參原審判
      決第11頁（四）之理由）。然被告許志雄上開話語甚為簡
      短，字裡行間並未涉及選舉之事，其所述我就那個等語，
      究何所指，並不清楚，非無其他意思之可能。其次，觀其
      對話前後文義，係因被告謝明珠先告知「不然現在還有10
      萬元可以給他說」、「不過來不及了...轉明年」，接著
      被告許志雄即表示：「噢…那就…明年年初…我就那個…
      我就那個了ㄏㄚˋ…」，則許志雄所述「噢…那就…明年
      年初」，似是承接謝明珠所述當年度來不及，須轉明年等
      語，而同意那就明年年初再補助之意，且參酌之後被告謝
      明珠再告知須待明年大會開完預算過了，看什麼時候我再
      撥給你等語，以及郭清塗接過電話與謝明珠談論時亦表示
      ：「明年呀，好呀」等語，足見許志雄、謝明珠或郭清塗
      均無在選舉投票日之前即需辦妥補助款之意。雖被告許志
      雄再接過電話後告以因聖安宮要求補助事項已在動工當中
      快要完成等情，始急於以當年剩餘補助款加以補助，則依
      彼等對話內容，實難斷定許志雄或謝明珠間為趕在立委選
      舉日之前辦妥補助事宜或上開補助與選舉有必然之關連。
    (6)又被告許志雄是因證人林俊宏於拜票之時，當面提及補助
      一事，始打電話向被告謝明珠詢問可否補助，被告謝明珠
      一開始還不知許志雄所指為何一團體，且立委投票日在97
      年1月12日，被告許志雄卻於96年12月21日始因林俊宏要
      求補助而打電話詢問補助款一事，使被告謝明珠一開始尚
      不知以何年度款項辦理，告知當年度僅剩一些錢，變結餘
      款等語，倘若被告許志雄與謝明珠間有以補助款賄選之犯
      意聯絡，實難想像彼等在選舉日將至之前，始臨時於電話
      中商議以補助款賄選之事；而被告謝明珠既臨時經被告許
      志雄告知聖安宮要求補助款一事，其基於與許志雄之情誼
      ，在於法有據之情況下，同意補助聖安宮，亦與常情無違
      ，尚難逕認其與許志雄間已有共同賄選之犯意聯絡。
    (7)按公職人員選舉罷免法第102條第1項第1款（修正前第91
      條第1項第1款）之對選舉團體或機構賄選罪，係鑒於團體
      或機構之構成員間彼此互為影響而形塑一定之凝聚力，倘
      對該團體或機構賄選，足以影響或動搖其構成員之投票意
      向，而達到實際影響投票之效果，其惡性不亞於對有投票
      權人直接行賄罪，乃約制行為人不得假借任何捐助名義，
      以間接迂迴方式，透過對其選舉區內之團體或機構行賄，
      使其構成員為投票權之一定行使或不行使，以防止金錢或
      其他不正利益介入選舉，維護選舉之公平與純正。本件聖
      安宮乃一寺廟組織，其信徒名冊登記之信徒共25人，其中
      於97年1月12日第七屆立法委員選舉時，住所仍在臺東縣
      而有選舉權人之資格者有11人（至本院審理時其中2人已
      經死亡），已死亡者有13人，姓名洪春福之人則查無資料
      ，有臺東縣鹿野鄉戶政事務所99年12月29日東鹿戶字第09
      90002195號函檢送之楊雙清等24人之戶籍謄本、聖安宮之
      寺廟登記表、臺東縣寺廟登記證等（本院卷第155、66、6
      7頁）在卷可按。另證人林俊宏於本院審理時證稱：信徒
      名冊中目前還生存者有8人，住在永安村者有7人，96年12
      月至97年1月立委選舉期間，我並沒有召集信徒開會，或
      舉辦任何活動來拉票，也沒有向這些信徒拉票或拜票；（
      問：你在調查站或偵查中有說有向信徒拉票等語，你有無
      向這8位信徒拉票？）只要是永安村村民，我們都當成是
      聖安宮的會員，所以之前才說有向信徒拉票；許志雄在96
      年12月拜票時，我拜託他打電話給謝明珠縣議員，之後許
      志雄並沒有什麼要求，因為許志雄幫我打電話，我想說我
      也應該要義務的幫他，我們並沒有約定換票，我是主動幫
      忙他，許志雄打電話給謝明珠後，也沒有要求我說聖安宮
      要支持許志雄，（問：你在偵、審中提到有向鄰居二、三
      人拉票，後又說有向五、六戶拉票，這些人是不是聖安宮
      的信徒？）只要是住在永安村的人，每一位我們都把他當
      作是信徒，我們曾經報過信徒資料，但證件不齊全，有些
      人早已死了，沒有辦法拿證明，所以都是用舊的資料報給
      縣政府等語（本院更(一)卷第186頁起），則依上開聖安宮
      會員資料及證人林俊宏之證詞，林俊宏雖認永安村村民均
      為聖安宮之信徒，惟就永安村村民而言，未登記為信徒者
      ，未必認為自己為聖安宮之信徒，聖安宮或林俊宏之選舉
      意向對於村民間未必具有實際影響力或凝聚力，則證人林
      俊宏雖曾向永安村村民拉票，亦不足以認為被告許志雄、
      謝明珠上開補助行為已構成對於團體或機構之構成員賄選
      之犯行。
五、綜上所述，檢察官所舉證據並無法證明被告2人所為有對證
    人林俊宏或聖安宮信徒賄選之主觀犯意，且依本件被告2人
    及證人林俊宏等人談論補助款之過程，亦不足以認定被告2
    人有何賄選之情事，殊難單憑證人林俊宏推測之詞及監聽譯
    文內容等事證，遽入被告2人於罪。此外，復查無其他積極
    證據足以證明被告2人確有如公訴意旨所指之犯行，揆諸上
    揭說明，自不能證明被告犯罪。原審未詳予勾稽，遽予以論
    罪科刑，尚有未合，被告上訴意旨否認此部分犯罪，即非無
    據，原判決既有上開違誤，自無可維持，應由本院予以撤銷
    ，並為被告無罪之諭知。
據上論斷，應依刑事訴訟法第369條第1項前段、第364條、第301
條第1項，判決如主文。
本案經檢察官朱秋菊到庭執行職務。
中    華    民    國   100    年    2     月    25    日
                  刑事庭審判長法  官  何方興
                              法  官  陳秋錦
                              法  官  林碧玲
以上正本證明與原本無異。
如不服本判決，應於收受送達後10日內向本院提出上訴書狀，其
未敘述理由者，並得於提起上訴狀後10日內向本院補提理由書（
均須按他造當事人之人數附繕本）「切勿逕送上級法院」。
中    華    民    國   100    年    2     月    25    日
                              書記官  李閔華
附件：
      許：哈哈哈哈哈………
      謝：喂，ㄏㄟ，那個…東森的記者在這裡，問你的資料啦
          …
      許：噢噢噢…
      謝：他說他們下次會設一個專線到這裏，他們的資料會弄
          到這邊…
      許：噢..
      謝：不要接受…
      許：噢
      謝：那你現在在做什麼…(雜音多)
      許：嗯…嗯…我現在來鹿野，你明年要保留一些工…那個…
          建設經費…
      謝：要多少?
      許：給鹿野這…那個..
      謝：好啊..
      許：…永安
      謝：永安歐…啊就是林惠就他們這一村的嘛…
      許：對對對，這間…這間…
      謝：ㄏㄟ….那個潘總？那裡
      許：..聖安宮…聖安宮這裏喔。
      謝：好呀…好啊…
      許：最少要10萬…
      謝：好，沒問題
      許：沒問題齁…
      謝：你先跟他說，不然現在還有10萬元可以給他說…
      許：啊…那10萬塊是?
      謝：啊.. 不過來不及了…現在年度快結束了，還有剩一些
          錢，我就留到明年變結餘款…轉明年….
      許：噢…那就…明年年初…我就那個…我就那個了ㄏㄚˋ…
      謝：好啊好啊..
      許：最少10萬ㄏㄚˋ…
      謝：我跟你說啦，你明年齁…我明年元月份齁…等我大會開
          完…因為現在預算沒過嘛…還要再開啊…（許有插話，
          但聽不清楚）預算過了，看什麼時候我再撥給你啊..
      許：來來來…現在他們在這…
      謝：誰在那裏？….誰呀…
      許：還是那個郭代表，來來來…。
      謝：來..你叫他聽…
      （許志雄將電話交給郭清塗聽）
      郭：喂。
      謝：喂，郭代表..
      郭：大姊頭啊..
      謝：三八啦…
      郭：妳好，妳好..
      謝：你要那個…（郭插話，聽不清楚）
      郭：不要10萬啦，多10萬，多10萬元啦，齁…做一個大姊頭
          ，把你誇獎成這樣…
      謝：你要做什麼，你要做什麼，你拿那麼多也沒有用…
      郭：怎麼會沒有用，什麼爐邊要修要什麼要什麼…有的沒的
      謝：你要做什麼，要做什麼…隨時都可以給你…對不對…
      郭：對呀，對呀。
      謝：志雄是自己兄弟，他議員沒做…他的工作我替他做…他
          要是說.. （郭插話，聽不清楚）
      郭：加一些那個啦…我們要用到…
      謝：好啦，他就說10萬呀…志雄他說10萬呀…
      郭：沒有啦…我說再加10萬啦…10萬…我開口了，他開10萬
        ，我也開口了，對不對…齁…
      謝：哈哈哈，好啦，好啦，你太慢講，我今年還有剩一點錢
          ，我再辦保留，明年再用呀。
      郭：啊…現在…現在不是還有嗎?
      謝：現在有呀，你要的話我給你10萬。
      郭：今年歐?
      謝：對呀。
      郭：可以啊…今年….明年（聽不清楚）
      謝：ㄏㄚˊ... 我有保留…現在來不及了…今年剩的…今天
          己經20幾了... 來不及了….
      郭：來不及...不要緊…年初再開始嘛
      謝：好..明年呀，好呀…
      郭：這裏再加油一下
      謝：我要等到…我們預算沒過嘛…我們昨天預算沒過嘛，下
          個月還要再開呀，現在過了就馬上來撥呀
      郭：等一下等一下，許議員要跟你說話
      謝：好
      （許志雄將電話接回去）
      許：嘿..明珠。
      謝：ㄏㄟ.
      許：他現在這個…已經在動工當中快要完成..
      謝：可以呀，可以呀…今年要給他已經來不及了.. （許插
          話，聽不清楚）
      許：會來不及嗎？
      謝：今年我還有剩一些錢啦…
      許：l0萬，10萬
      謝：今天20幾了耶…
      許：有關係嗎？
      謝：今年他要我現在撥給他啊…
      許：現在撥，明天我請他下來拿那個..
      謝：好呀，找秀村拿..
      許：禮拜幾拿單…（聽不清楚）
      謝：怕來不及了，他什麼時候結束，那個案..
      許：沒有關係，他這邊這個工程建設當中…
      謝：今年的呀，今年的還有剩呀…10萬沒問題…對不對…
      許：好，那我請叫他下去拿，好嗎？
      謝：好啊，你要做就來拿呀
      許：好
      謝：跟秀村講，我叫秀村開10萬給他，要是不夠明年再開呀
      許：好
      謝：今年先拿10萬，要不然我還要辦保留，辦保留很麻煩，
          你知道嗎？
      許：對對對對對
      謝：看他是要什麼工程，寫一下10萬元撥給他，馬上送縣政
          府…
      許：好，OK
      謝：這樣比較快啦
      許：好
      謝：實際行動是最好的呀。